臺灣屏東地方法院刑事判決　　　　　　　95年度易緝字第38號
公　訴　人　臺灣屏東地方法院檢察署檢察官
被　　　告　甲○○
上列被告因違反麻醉藥品管理條例案件，經檢察官提起公訴（85
年度偵字第2916號），本院判決如下：
    主  文
甲○○施用第二級毒品，累犯，免刑。
    事  實
一、甲○○前於民國80年間，因違反槍砲彈藥刀械管制條例案件
    ，經法院判處有期徒刑5 年確定，其間於80年間經減刑為2
    年6 月，並於82年8 月12日假釋出監，嗣於83年8 月18日保
    護管束期滿，假釋未經撤銷，以已執行論。詎不知悛悔，竟
    基於施用第二級毒品甲基安非他命之犯意，於85年3 月13日
    16時許（即為警採尿時）回溯5 日內之某時，在不詳地點，
    以不詳方法，施用第二級毒品甲基安非他命1 次。嗣於同年
    3 月13日，在高雄市○○區○○街567 號前，為警查獲。
二、案經高雄縣警察局仁武分局報告臺灣高雄地方法院檢察署檢
    察官呈請臺灣高等法院高雄分院檢察署令轉臺灣屏東地方法
    院檢察署檢察官偵查起訴。
    理  由
一、上開事實，訊據被告於本院審理中坦承不諱，惟就施用毒品
    甲基安非他命之詳細時間供稱已不記得等語，又被告為警查
    獲後所採尿液，經本院送請法務部調查局，以精密之氣相層
    析質譜儀分析法確認檢驗結果，確有甲基安非他命陽性反應
    ，有法務部調查值檢驗通知書85年8 月23日第003078號檢驗
    通知書在卷可稽，又上開檢驗方法，不致產生偽陽性反應，
    另毒品甲基安非他命於尿液中排出之最長時限為1 至5 天（
    參照卷附行政院衛生署管制藥品管理局92年6 月20日管檢字
    第0920004713號函、同局91年9 月23日管檢字第109652號函
    ），足認被告於為警查獲採尿前回溯5 日內之某時，必有施
    用第二級毒品甲基安非他命1 次無疑。本件事證明確，被告
    犯行洵堪認定，應依法論科。
二、新舊法比較：
  (一)按甲基安非他命經行政院衛生署於民國79年10月9 日，以衛
    署藥字第904142號公告列入麻醉藥品管理條例第2 條第4 款
    所規定之「化學合成麻醉藥品」管理，不得非法持有及吸用
    ，違反者係犯麻醉藥品管理條例第13條之1 第2 項第4 款之
    非法吸用化學合成麻醉藥品罪，處3 年以下有期徒刑、拘役
    或1 萬元以下罰金。然被告於本案行為後，毒品危害防制條
    例已於87年5 月22日公布施行（下稱修正前毒品危害防制條
    例），又於92年7 月9 日經公布修正，且於93年1 月9 日施
    行（下稱修正後毒品危害防制條例），該條例將甲基安非他
    命列為「第二級毒品」，施用第二級毒品甲基安非他命者，
    依該條例第20條第1 項、第2 項規定「檢察官應先將被告送
    勒戒處所觀察、勒戒，其期間不得逾1 個月（93年1 月9 日
    修正施行延長為不得逾2 月），經觀察、勒戒後，無繼續施
    用毒品傾向者，應由檢察官為不起訴之處分」；又修正前同
    條例第35條第3 款規定「本條例修正前繫屬之案件，審判中
    由法院依毒品危害防制條例規定處理之，被告經觀察、勒戒
    後，無繼續施用毒品傾向者，依修正後規定應為不起訴之處
    分者，法院應為免刑之判決」，另修正後同條例第35條第1
    項第4 款則規定「審判中之案件，依修正後之規定應為不起
    訴處分者，法院應為免刑之判決」，再修正前、修正後之毒
    品危害防制條例第35條關於新舊法之比較適用均採「從新從
    輕原則」，且屬刑法第2 條新舊法比較準據法之特別規定（
    最高法院95年台非字第171 號判決要旨參照），故經比較麻
    醉藥品管理條例、及修正前、修正後毒品危害防制條例之規
    定，認以92年7 月9 日公布修正、93年1 月9 日施行前之毒
    品危害防制條例最有利於被告（因觀察、勒戒之執行期間較
    短，臺灣高等法院暨所屬法院93年度法律座談會刑事類提案
    第9 號決議參照），故本件自應適用92年7 月9 日公布修正
    、93年1 月9 日施行前之毒品危害防制條例處罰。
  (二)又被告行為後刑法於94年2 月2 日經總統公布修正，並於95
    年7 月1 日施行，本件論罪所適用之刑法第47條法文規定雖
    有修正，然於新舊法於本案適用之結果，處罰之輕重並無不
    同，該修正非屬刑法第2 條之「法律變更」情形，自無新舊
    法比較適用之問題，應依一般法律適用原則，適用裁判時法
    （最高法院95年度第21次刑事庭會議決議參照），附此敘明
    。
三、按甲基安非他命係毒品危害防制條例所稱之第二級毒品，不
    得非法施用，是核被告所為，係犯93年1 月9 日修正施行前
    之毒品危害防制條例第10條第2 項施用第二級毒品罪。又被
    告前於80年間，因違反槍砲彈藥刀械管制條例案件，經法院
    判處有期徒刑5 年確定，其間於80年間經減刑為2 年6 月，
    並於82年8 月12日假釋出監，嗣於83年8 月18日保護管束期
    滿，假釋未經撤銷，以已執行論，有臺灣屏東地方法院檢察
    署刑案資料查註紀錄表、臺灣高等法院被告前案紀錄表在卷
    可考，其於有期徒刑執行完畢5 年內故意再犯本件有期徒刑
    以上之罪，係屬累犯。惟查，被告前經本院依前揭裁定送觀
    察、勒戒後，經評定認無繼續施用之傾向，有臺灣屏東看守
    所96年1 月12日屏所衛字第0960000243號函所附有無繼續施
    用傾向證明書、評估標準紀錄表附卷可參，從而，本件應依
    92 年7月9 日公布修正、93年1 月9 日施行前毒品危害防制
    條例第35條第3 款規定，對被告為免刑之諭知。
據上論斷，應依刑事訴訟法第299 條第1 項後段，92年7 月9 日
公布修正、93年1 月9 日施行前之毒品危害防制條例第10條第2
項、第35條第3 款，刑法第11條、第47條第1 項，判決如主文。
本案經檢察官靳隆坤到庭執行職務
中　　華　　民　　國　　96　　 年　　1　　月　　31　　日
　　　　　　　　  刑事第四庭  審判長法　官　莊鎮遠
                                    法  官  王炳人
                                    法  官  劉敏芳
以上正本證明與原本無異。
如不服本判決應於收受本判決送達後十日內向本院提出上訴書狀
，其未敘述上訴理由者，並得於提起上訴後十日內向本院補提理
由書狀（均須按他造當事人之人數附繕本）「切勿逕送上級法院
」
中　　華　　民　　國　　96　　 年　　1　　月　　31　　日
                                    書記官  許倬維
附錄本案論罪科刑法條全文：
毒品危害防制條例第10條第2項
施用第二級毒品者，處3年以下有期徒刑。
